【裁判字號】    97,交易,35
【裁判日期】    970915
【裁判案由】    過失傷害
【裁判全文】
臺灣屏東地方法院刑事判決              97年度交易字第35號
公  訴  人  臺灣屏東地方法院檢察署檢察官
被      告  甲○○
上列被告因過失傷害案件，經檢察官提起公訴（97年度偵字第16
71號），本院判決如下：
    主      文
甲○○因過失傷害人，處有期徒刑月，如易科罰金，以新臺幣
壹仟元折算壹日。
    事      實
一、甲○○於民國96年6 月25日上午7 時15分許，駕駛車牌號碼
    ZS-1061 號自用小客車，由東往西沿屏東縣萬巒鄉○○村○
    ○路行駛時，原應注意汽車超車時，應於前行車減速靠邊或
    以手勢或亮右方向燈表示允讓後，後行車始得超越。超越時
    應於前車左側保持半公尺以上之間隔超過；在設有禁止超車
    標線之處所，不得超車，依當時情形為陰天上午，有日間自
    然光線，視距良好，現場為柏油鋪設，雙向各有1 線車道之
    縣道直線道路路段，路面無施工、無缺陷、無障礙，亦無其
    他不能注意情事，竟疏於注意，於行經該路門牌號碼34-11
    號民宅前，適同向前方有乙○○（無照駕駛違規已經承辦警
    員告發）駕駛之車牌號碼TXT-883 號輕型機車行駛於同一車
    道，竟無視該路段中央繪有代表禁止超車之雙黃實線，仍貿
    然進行超車，復未與該前行機車保持安全間隔而強行超越，
    旋於通過機車左側時，因所駕自用小客車右側前、後車門與
    該機車左側車身發生擦撞，造成乙○○因而失控人車倒地滑
    行，當場受有左肱骨骨折併肩關節脫位之傷害。甲○○肇事
    後仍留在現場，並向到場處理之警員自首而接受裁判。
二、案經乙○○訴由臺灣屏東地方法院檢察署檢察官偵查起訴。
    理      由
一、證據審查部分
  (一)按被告以外之人於審判外之言詞或書面陳述，除法律有規定
    者外，不得作為證據，刑事訴訟法第159 條第1 項定有明文
    。被告以外之人（含證人、鑑定人、告訴人、被害人、共同
    被告等）於審判外之陳述雖不符刑事訴訟法第159 條之1 至
    之4 等4 條之規定，而經當事人於審判程序同意作為證據，
    法院審酌該言詞陳述或書面陳述作成時之情況，認為適當者
    ，亦得為證據，刑事訴訟法第159 條之5 第1 項定有明文。
    其立法意旨在於傳聞證據未經當事人之反對詰問予以核實，
    原則上即予排除，惟若當事人放棄反對詰問權，於審判程序
    中表明同意以該等傳聞證據為證；基於尊重當事人對傳聞證
    據之處分權，並充實證據資料以利真實發見，強化言詞辯論
    功能，促使訴訟程序順暢進行，則予上開傳聞證據亦具有證
    據能力。本件公訴意旨提出證人乙○○警詢中所為陳述，經
    被告甲○○於本院行準備程序時明示拒絕納為證據，復查無
    其他可為相反認定之依據，應認為無證據能力。另就公訴意
    旨所提同一證人於偵查中經檢察事務官詢問時所為陳述、茂
    隆骨科醫院出具之診斷證明書，除經被告甲○○於本院行準
    備程序時明示不爭執其證據能力，依其製作方式，前者係檢
    察事務官在地方法院檢察署所在之偵查庭內依法詢問，並以
    全程錄音方式擔保過程之正當性，詢畢復由受詢人審視記載
    內容後簽名以示與所述意旨相符；後者係與本件無利害關係
    之合格開業醫師本於專業知識，就日常執行醫療業務個案於
    診斷後所為客觀傷情描述，不當製作之可能性極低，均應認
    為有證據能力。
  (二)卷附道路交通事故現場圖、道路交通事故調查報告表為警員
    接獲報案抵達現場並依法執行勘查、採證等職務製作，以記
    錄現場實見情形之紀錄文書，依現有卷證尚無可認有何虛偽
    不實或其他顯不可信之情況存在，依刑事訴訟法第159 條之
    4 第1 款規定，應認有證據能力。
  (三)又審判長、受命法官或檢察官於必要時，得使鑑定人於法院
    外為鑑定，刑事訴訟法第203 條第1 項定有明文。卷附署立
    屏東醫院出具之診斷證明書乃被害人乙○○依本院指示前往
    接受醫師診斷後，由該院醫師本於專業知識就親身見聞之事
    作成判斷而製作，具有鑑定意見性質之報告，應認為有證據
    能力。
二、前揭時地被告甲○○駕駛自用小客車與乙○○所駕輕型機車
    發生擦撞，致乙○○因人車倒地，當場受有左肱骨骨折併肩
    關節脫位之傷害之事實，除據被告甲○○於本院審理時自承
    ，並經證人即告訴人乙○○於本院審理時到庭具結後證述綦
    詳，復有道路交通事故調查報告(一)、(二)表、現場圖、茂隆骨
    科醫院診斷證明書、現場及車損照片12幀（偵卷8 幀、本院
    卷4 幀）在卷可稽。訊據被告甲○○於本院審理時，雖矢口
    否認有過失傷害犯行，辯稱：伊當時駕駛自用小客車行駛於
    車道中，告訴人所騎機車原本行駛在伊座車右前方，嗣伊保
    持原本行進動向通過其機車左側時，卻遭告訴人所駕機車突
    然偏向而撞及云云。惟：
  (一)按路面邊線，係用以指示路肩或路面外側邊緣之界線。其線
    型為白實線，線寬為15公分，整段設置；雙黃實線設於路段
    中，用以分隔對向車道，並雙向禁止超車、跨越或迴轉；汽
    車（依道路交通安全規則第2 條第1 項第1 款規定含機器腳
    踏車）在未劃設慢車道之雙向二車道行駛時，均應在遵行車
    道內行駛；機器腳踏車行駛之車道，應依標誌或標線之規定
    行駛；無標誌或標線者，除起駛、準備停車或臨時停車外，
    不得駛出路面邊線，道路交通標誌標線號誌設置規則第183
    條前段、第149 條第1 項第1 款第8 點、道路交通安全規則
    第97條第1 項第1 款、第99條第1 項第5 款分別定有明文。
  (二)本件事發地點為東西走向之屏東縣萬巒鄉○○村○○路通過
    該路門牌號碼34-11 號民宅前方一帶之雙向二車道（東、西
    向各一車道）縣道路段，現場道路中央以上開門牌號碼民宅
    正面中點西方約10公尺處為分界：以西部分係繪有分隔雙向
    車道之黃色虛線；以東部分，包括本件被告甲○○所駕自用
    小客車及告訴人乙○○所騎機車於事發前駛來路段，及該機
    車因碰撞倒地滑行至最後停置位置之全部路徑在內，均繪有
    代表禁止超車之雙黃實線；而現場西向所設一線車道外側所
    繪白色實線，經屏東縣警察局內埔分局依本院囑託實際量測
    確認結果，則為線寬15公分，用為指示路肩或路面外側邊緣
    界線之路面邊線，除有前引道路交通事故調查報告(一)、(二)表
    、現場圖、現場照片外，並有屏東縣警察局內埔分局97年7
    月29日內警交字第0970010291號函附實測照片在卷可按。是
    依前開現場道路條件，前揭時間被告甲○○與告訴人乙○○
    分別駕駛汽車、機車由東往西沿上開道路行至現場時，均應
    行駛於西向僅有之一線車道（寬度3.7 公尺）範圍內，不得
    駛於道路邊線外，亦不得超車，合先敘明。
  (三)依卷附道路交通事故調查報告(一)、(二)表、現場圖、現場照片
    所示，本件事發後，告訴人乙○○所駕機車係橫倒於上開民
    宅正面中點以西之復興路西向車道邊緣，即另一與本案無關
    而順向停放前述車道邊線外側之黑色休旅車車後，其橫倒之
    車身除車頭前端有部分跨出該路面邊線以外，其餘絕大部分
    車身則仍倒置在車道範圍內，後輪與該路中央雙黃線垂直間
    隔約為2.6 公尺，車後留有起點略在上開民宅正面中點前方
    車道內，與該路中央雙黃線垂直間隔約2 公尺處之刮地痕1
    道，並往西漸向車道外側方向延伸至上開機車倒地處，全長
    約5.6 公尺，被告甲○○所駕自用小客車於警員到場拍照測
    繪時則已經停妥於路邊，另現場路面均未見有任何煞車痕跡
    。又依卷附車損比對相片所示，前揭事故發生後，被告甲○
    ○所駕自用小客車受損情形係右側前、後車門腰線位置附近
    受有刮傷，其在前門部分者並留有告訴人乙○○所駕機車塗
    裝之紅、黑色車漆；乙○○所騎機車因碰撞而受損之位置則
    在左側車身，茲依前所述，本件事故發生時兩車互動情形，
    既為被告甲○○所駕自用小客車在內側，告訴人乙○○所騎
    機車在外側，而依上開跡證，告訴人乙○○所騎機車於行進
    中受來自內（左）側之外力作用而失控倒地並開始產生刮地
    痕之起點既在該車道範圍內，距繪於車道內側之中央雙黃線
    及外側之路面邊線距離各約2 公尺、1.7 公尺之位置，並循
    受力方向向外（右）側前方滑行5.6 公尺至前述車道邊緣處
    停止，回溯其碰撞發生時行駛之位置顯然在該刮地痕起點附
    近，甚至更靠內側、更接近中央雙黃線位置，依其車輛刮擦
    受損之部位均在車身中段而非車前研判，猶堪認其碰撞發生
    時，兩車動向均處於向前行進之狀態，是依其碰撞發生之情
    形及位置，被告甲○○辯稱於正常行駛中遭告訴人自右側猛
    然偏入撞擊云云，顯與事實不符，其警詢中自承本件事故係
    伊在超車時，因車身右側與告訴人乙○○所騎機車左側發生
    擦撞所致等語（偵卷第20頁），堪信為真。告訴人乙○○所
    駕機車係在上開車道中間略偏外側位置行駛時，遭後方自其
    左側超越之前開自用小客車擦撞倒地之事實，即堪認定。
  (四)證人即告訴人乙○○於本院審理時，雖證稱其事發前原本行
    駛於路面邊線以外，因見前述黑色休旅車停在前方路旁，乃
    駛入車道而與被告甲○○所駕自用小客車發生碰撞云云，然
    此不僅與前開被告甲○○於警詢中所述情節，及其所駕上開
    機車遭擦撞位置係在車身左側，與一般因貿然駛入並以車頭
    首當其衝而受創等現場跡證迥然不符，該路段路面邊線以外
    所餘柏油鋪面之路幅（路肩），亦僅有約可供1 輛機車勉強
    通行之寬度，以外即與路旁排水箱涵或民宅屋前鋪面相連，
    空間已嫌侷促，復不時有高低填補（偵卷第30頁下方、第31
    頁下方照片）、路旁燈桿座落其中（偵卷第31頁下方照片）
    或居民停放車輛占用（偵卷第29頁上方照片）等障礙，幾難
    暢行，依常情除因車道內車行擁擠或有其他不能通行之情形
    外，在此車流不多之鄉里路段，應無置平坦、順暢之車道不
    走而選擇該顯非設計供車輛通行使用之緩衝路帶之理；苟如
    其言，其原本行駛動線果在車道邊線以外，僅因閃避前車乃
    駛入車道云云，然依現場照片所示，前開碰撞發生地點距其
    所稱欲閃避之前方黑色休旅車停放位置尚遠，依常情其所駕
    機車僅須在行進中緩緩靠內駛入車道即可，原無貿然大幅轉
    向繞行之必要，遑論該黑色休旅車停放位置既完全在路面邊
    線以外（偵卷第29頁上方照片），該後方駛來機車縱有超越
    之舉，亦無瞬間向內偏入車道達1.7 公尺以上路幅之必要，
    是證人乙○○此部分所述，尚與事實不符，顯係因未曾考領
    駕駛執照，誤以為機車不得行駛於上開車道範圍內，而為規
    避自己責任，刻意畫蛇添足所致，不足採取。公訴意旨及卷
    附臺灣高屏澎區車輛行車事故鑑定委員會鑑定意見書、臺灣
    省車輛行車事故覆議鑑定委員會函以告訴人乙○○當時因閃
    避前方停車而向左偏行，應係參酌告訴人乙○○警詢中之陳
    述所為，容與前開事證尚有扞格，均不影響本院前開事實之
    認定。
  (五)今按，汽車在設有學校、醫院標誌或其他設有禁止超車標誌
    、標線之處所、地段或對面有來車交會或前行車連貫二輛以
    上者，不得超車；汽車超車時，應於前行車減速靠邊或以手
    勢或亮右方向燈表示允讓後，後行車始得超越。超越時應顯
    示左方向燈並於前車左側保持半公尺以上之間隔超過，行至
    安全距離後，再顯示右方向燈駛入原行路線。顯示左方向燈
    並於前車左側保持半公尺以上之間隔超過，行至安全距離後
    ，再顯示右方向燈駛入原行路線，道路交通安全規則第101
    條第1 項第2 款、第5 款分別定有明文，凡此均為被告甲○
    ○於前揭時地身為汽車駕駛人駕駛自用小客車上路行駛時所
    應知悉並注意者，而依當時情形為陰天上午，有日間自然光
    線，視距良好，現場為柏油鋪設，雙向各有1 線車道之縣道
    直線道路路段，路面無施工、無缺陷、無障礙，亦無其他不
    能注意情事，竟疏於注意，在前揭現場繪有代表禁止超車之
    雙黃實線路段，見有告訴人駕駛之輕型機車行駛在其前方車
    道內，依前所述該機車行駛位置左側與中央雙黃線之間隔尚
    不超過2 公尺，以其所駕小型房車（TOYOTA VIOS） 一般約
    為1.7 、1.8 公尺之寬度，顯不可能在不違規跨越雙黃實線
    而仍能與之保持半公尺以上間隔以併行或超越（1.7 ＋0.5
    ＞2.0） 之情形下，仍貿然超車，乃於超越中與告訴人所駕
    上開機車發生擦撞，是其駕駛行為，顯有過失。茲告訴人乙
    ○○因本件事故致人車倒地滑行而受有前揭傷害，有前引茂
    隆骨科醫院診斷證明書在卷可參，是被告甲○○前開過失行
    為與告訴人乙○○受傷之結果間，顯有相當因果關係，堪予
    認定。本件被告犯罪事證已臻明確，應依法論科。
三、查告訴人乙○○於前揭時地因本件事故所受傷勢經1 年之復
    原、穩定後，於97年7 月30日經署立屏東醫院醫師診斷結果
    ，其左肩關節功能前舉為110 度、後舉為35度、外展為80度
    ，有該院出具之診斷證明書附卷可憑，相較於卷附生理運動
    範圍表所示：前舉180 度、後舉45-50 度、外展125-135 度
    之一般生理運動範圍數值，尚難認為已達刑法第10條第4 項
    所稱嚴重減損一肢功能之程度。故核被告甲○○所為，係犯
    刑法第284 條第1 項過失傷害罪。又其前揭時地肇事犯罪後
    ，旋自行以行動電話報案，並留在現場向到場處理之警員自
    首而接受裁判，有警詢筆錄（偵卷第20頁）及現場照片（偵
    卷第29頁上方）在卷可參，係於犯罪未經發覺前，自動向司
    法警察機關自首而接受裁判，並依刑法第62條前段規定減輕
    其刑。爰審酌被告甲○○之年齡、品行、智識能力、過失情
    節、犯罪致法益受侵害之程度，其為69年4 月23日出生、受
    有研究所肄業教育程度、以擔任藥師為業之人，有年籍等資
    料在卷可參，本件犯罪時年27歲，前無因犯罪經法院判刑確
    定之紀錄，有臺灣高等法院被告前案紀錄表及臺灣屏東地方
    法院檢察署刑案資料查註紀錄表各1 份在卷可按，素行尚可
    ，本件於陰天上午，一般人上班上課之時段，駕駛輸出動力
    良好之自用小客車，在屏東縣萬巒鄉縣公路上違規
    超車肇事之情節，造成告訴人乙○○受有前開傷害之程度，
    及其犯罪後於本院審理時雖自稱曾多次嚐試與告訴人和解，
    並承諾願以新臺幣（下同）15萬元賠償，並因與告訴人要求
    之55萬元差距過大而未果，然對其依歷歷卷證所示有明顯過
    失之犯行，及至最後審理期日仍矢口否認並一概諉稱為告訴
    人之貿然行為所致云云，尚難認為有真心檢討悔悟意思之犯
    後態度，公訴檢察官於本院審理時雖具體求刑拘役59日，然
    其基礎係建立在原起訴意旨認為告訴人就本件事故之發生亦
    有前開臺灣高屏澎區車輛行車事故鑑定委員會鑑定意見所指
    與有過失情事，與本院前開認定情節尚屬有異，難以採取等
    一切情狀，量處如主文所示之刑，又審酌其年齡、職業、收
    入、社會地位等節，並諭知易科罰金之折算標準如主文所示
    ，以資儆懲。
據上論斷，依刑事訴訟法第284 條之1 、第299 條第1 項前段，
刑法第284 條第1 項、第62條前段、第41條第1 項前段，刑法施
行法第1 條之1 ，判決如主文。
本案經檢察官簡志祥到庭執行職務
中    華    民    國    97    年    9     月    15    日
                    交通法庭    法  官  陳松檀
以上正本證明與原本無異。
如不服本判決應於收受本判決送達後十日內向本院提出上訴書狀
，其未敘述上訴理由者，應於上訴期間屆滿後二十日內向本院補
提理由書狀（均須按他造當事人之人數附繕本）「切勿逕送上級
法院」。
中    華    民    國    97    年    9     月    15    日
                                書記官  黃佳惠
附錄本判決論罪科刑法條全文
中華民國刑法第284條
（過失傷害罪）
因過失傷害人者，處6 月以下有期徒刑、拘役或5 百元以下罰金
，致重傷者，處1 年以下有期徒刑、拘役或5 百元以下罰金。
從事業務之人，因業務上之過失傷害人者，處1 年以下有期徒刑
、拘役或1 千元以下罰金，致重傷者，處3 年以下有期徒刑、拘
役或2 千元以下罰金。


司法院資訊處製作；財團法人民間司法改革基金會備份。
